臺灣臺北地方法院民事裁定
111年度抗字第151號
抗  告  人  展雲事業股份有限公司

法定代理人  鍾克信  

相  對  人  劉書宏  


上列當事人間聲請本票裁定事件，抗告人對於民國111年1月3日
本院111年度司票字第86號民事裁定提起抗告，本院裁定如下：
    主  文
抗告駁回。
抗告程序費用新臺幣壹仟元由抗告人負擔。
    理  由
一、按執票人向本票發票人行使追索權時，得聲請法院裁定後強
    制執行；在票據上簽名者，依票上所載文義負責；票據上之
    簽名，得以蓋章代之，票據法第123條、第5條第1項、第6條
    分別定有明文。又本票執票人依上開規定，聲請法院裁定許
    可對發票人強制執行，係屬非訟事件程序，法院僅就形式上
    審查得否准許強制執行，此項裁定並無確定實體上法律關係
    存否之效力，如發票人就票據債務之存否有爭執時，應由發
    票人提起確認之訴，以資解決（最高法院56年度台抗字第71
    4號、57年度台抗字第76號裁定意旨參照）。再按依票據法
    第124條準用第94條第1項、第95條規定，本票上雖有免除做
    成拒絕證書之記載，執票人仍應於所定期限內為付款之提示
    ；但對於執票人主張未為提示者，應負舉證之責。是本票既
    經記載免除作成拒絕證書，票據債務人若抗辯執票人未經提
    示付款，即應負舉證責任（最高法院72年度台上字第598號
    裁判、84年度台抗字第22號裁定意旨參照)。
二、相對人於原審聲請意旨略以：伊執有抗告人於民國110年6月
    27日簽發之本票1紙(下稱系爭本票)，付款地未載，金額新
    臺幣2,000,000元，利息未約定，免除作成拒絕證書，到期
    日110年12月27日，詎於到期後經提示未獲付款，為此提出
    系爭本票，聲請裁定就上開金額及依年息6%計算之利息准許
    強制執行等語。原裁定認相對人之聲請與票據法第123條規
    定相符而裁定准許強制執行。
三、抗告意旨略以：伊未曾簽發系爭本票，更未接獲相對人為付
    款之提示，依票據法第124條準用第69條第1項規定，相對人
    提起本件聲請，於法未合。爰依法提起抗告，請求廢棄原裁
    定等語。
四、經查，相對人依票據法第123條規定聲請裁定准許強制執行
    ，業據其提出與所述相符之系爭本票為證，而抗告人既於系
    爭本票上蓋章，揆諸上開法文，自應依票上所載文義負責，
    原審依形式上審查予以准許，並無違誤。抗告人辯稱其從未
    簽發系爭本票云云，核屬就票據債務存否實體法律關係所為
    之爭執，應由抗告人另行起訴以資解決，非本件非訟程序所
    得審究。至抗告人爭執相對人未提示系爭本票部分，依票據
    法第124條準用第95條但書規定，系爭本票既有免除作成拒
    絕證書之記載，自應由抗告人就相對人未提示之事實負舉證
    責任，惟抗告人並未提出具體事證以實其說，所辯即非可採
    。抗告意旨指摘原裁定不當，求予廢棄，為無理由，應予駁
    回。
五、據上論結，本件抗告為無理由，依非訟事件法第46條、第21
    條第2項、第24條第1項，民事訴訟法第495條之1第1項、第4
    49條第1項、第78條，裁定如主文。　　
中　　華　　民　　國　　111 　年　　3 　　月　　17　　日
                  民事第六庭   審判長法  官  許純芳

                                     法  官  石珉千 
　　　　　　　　　　　　　　　　　　 
                                     法  官  杜慧玲

本裁定僅得以適用法規顯有錯誤為理由提起再抗告。如提起再抗
告，應於裁定送達後10日內委任律師為代理人向本院提出再抗告
狀，並繳納再抗告費新臺幣1,000元。
中　　華　　民　　國　　111 　年　　3 　　月　　17　　日
                                      書記官　陳玉瓊